臺灣高等法院刑事判決　　　　　　　　95年度上易字第2353號
上　訴　人
即　被　告　甲○○
　　　　　　　　　　住台北縣新莊市○○街71巷2之3號（
　　　　　　　　　　　）
上列上訴人因傷害案件，不服臺灣臺北地方法院95年度易字第
791號，中華民國95年10月31日第一審判決（起訴案號：臺灣臺
北地方法院檢察署95年度偵字第268號），提起上訴，本院判決
如下：
    主  文
上訴駁回。
    事  實
一、甲○○於94年9月21日17時50分，駕駛車號835-MQ號營業用
    小客車（下稱該計程車），沿臺北市○○區○○路，由南往
    北方向行駛，行至同市○○路○○路5段路口時，因燈號變
    換為紅燈而暫停在該址松仁路口右轉信義路之右轉專用車道
    等候，適乙○○騎乘車號CPZ-997號重型機車亦駛至該處暫
    停，嗣該處右轉號誌燈亮起，甲○○因佔用該車道阻礙後方
    車輛通行，遭人鳴按喇叭而向前挪移車輛，見乙○○自後方
    騎車右轉後，認為乙○○係剛才鳴按喇叭之人，乃心生不快
    ，基於傷害人身體之犯意，駕駛該計程車尾隨乙○○，追至
    同市○○路○段之車行地下道加速追撞乙○○之機車尾部，
    致乙○○人車倒地而捲入該計程車底部遭拖行約26公尺（毀
    損部分未據告訴），乙○○因而受有胸部挫傷合併多處肋骨
    骨折、槤枷胸、左肺挫傷、兩側血胸、腹部挫傷合併兩側腎
    臟挫傷、左側腸骨骨折、臉部軀幹及四肢多處撕裂傷等傷害
    ，經送急救後，始倖免於難。
二、案經乙○○訴由臺北市政府警察局信義分局移送臺灣臺北地
    方法院檢察署偵查起訴。
    理  由
一、上開犯罪事實，被告矢口否認有何傷害告訴人乙○○之犯行
    ，並於警詢中辯稱伊載完客人至吳興街600巷後往松仁路往
    北駛，之後就不記得後面的事云云，又於偵訊中辯稱伊等綠
    燈後，機車轉後伊就跟著轉彎，後來到了地下道以後，伊就
    有血壓降低，就模糊了，此外什麼都不知道云云（臺灣臺北
    地方法院95年度偵字第268號卷第46至48、88頁），又於審
    判中辯稱：當時伊確實不知道，伊於12點被送到分局才知道
    這件事情；伊對CPZ-997重機車騎士乙○○並不認識，亦無
    結怨，伊沒有行凶的動機，本件應該是業務過失傷害云云（
    原審95年10月11日審判筆錄審判筆錄第15頁）。經查：
（一）被告於94年9月21日17時50分，駕駛車號835-MQ號營業用
      小客車，沿臺北市○○區○○路，由南往北方向行駛，行
      至松仁路信義路5段路口時，因燈號變換為紅燈而暫停在
      松仁路口右轉信義路之右轉專用車道等候，適告訴人騎乘
      車號CPZ-997號重型機車亦駛至該處暫停，嗣該處右轉號
      誌燈亮起，被告因佔用該車道阻礙後方車輛通行，遭人鳴
      按喇叭而向前挪移車輛，俟告訴人自後方騎車右轉後，被
      告駕駛該計程車尾隨追逐告訴人，並在該址信義路5段之
      車行地下道加速追撞告訴人之機車尾部，致告訴人旋即人
      車倒地而捲入該計程車底部遭拖行約26公尺等事實，業經
      證人強玉章證述甚詳，有其證詞「 (我)當時停在機車道
      ，（距離紅綠燈）大概三、四部機車。被告在汽車的第一
      部。…（乙○○）在機車道。…（被告）擋住機車，所以
      機車就按喇叭，後來汽車要直行，開了不到二公尺就轉彎
      去追那輛機車」、「…那輛計程車就上前追按他喇叭的那
      部機車，…，到了一個地下道段時，計程車就追到該機車
      了，當時我看到計程車切到機車道，直接去撞該台摩拖車
      ，撞到了以後該部計程車並沒有停…，但那時候該部機車
      和機車騎士都還在計程車的下面」、「（被告所駕駛之計
      程車）沒有（煞車的動作），它是一個大轉彎加速去衝撞
      這輛機車」等語在卷可稽（同上偵卷第79頁、原審審判筆
      錄第3至6頁），核與到場警員即證人陳麒竹、告訴人即證
      人乙○○證述情節大致相符（同上審判筆錄第7至9、9至
      11 頁），並有臺北市政府警察局交通大隊94年10月30日
      0000000000號回函暨附件道路交通事故初步分析研判表、
      事故現場圖、補充資料表、談話紀錄表、調查報告表、疑
      似肇事逃逸追查表、肇事人自首情形紀錄表、肇事車禍及
      現場照片、證人強玉章繪製現場圖2紙、告訴人繪製現場
      圖在卷可按（同上偵卷第16至21、25至38、82、86頁，本
      院審判筆錄第17頁），乙○○受有胸部挫傷合併多處肋骨
      骨折、槤枷胸、左肺挫傷、兩側血胸、腹部挫傷合併兩側
      腎臟挫傷、左側腸骨骨折、臉部軀幹及四肢多處撕裂傷等
      傷害事實，有三軍總醫院診斷證明書在卷可考（同上偵卷
      第14頁），本件車禍肇事原因係「甲○○駕駛駕駛835-MQ
      號營業小客車：涉嫌故意肇事」，亦有卷附臺北市車輛車
      行事故鑑定委員會95年1月3日北鑑審字第09430435200號
      鑑定書為憑 (原審卷第23至26頁）。
（二）被告雖辯稱伊等綠燈後，機車轉後伊就跟著轉彎，後來到
      了地下道以後，伊就有血壓降低，就模糊了，此外什麼都
      不知道；伊於12點被送到分局才知道這件事情；伊對CPZ-
      997重機車騎士乙○○並不認識，亦無結怨，伊沒有行凶
      的動機，本件應該是業務過失傷害；案發時伊並不知情，
      伊有糖尿病，血糖低且頭昏失神，非故意撞被害人云云（
      同上偵卷第46至48、88頁、原審95年10月11日審判筆錄審
      判筆錄第15頁、本院96年1月18準備程序筆錄），惟查：
  1、被告在松仁路信義路口遭人鳴按喇叭後，先挪移車身，再
     右轉進入信義路車行地下道等節，業據證人強玉章、乙○
     ○證述甚明，已如前述，而被告肇事後接受警詢，「外表
     看起來精神正常，對我的問話也能了解並且回答」，並於
     警員處理車禍現場時自行駕車離去，有證人陳麒竹證言可
     按（原審審判筆錄第8至9頁），顯見被告於肇事前、後期
     間精神正常，非已失去意識，其辯稱意識模糊，什麼都不
     知道云云，乃避重就輕之詞，並不可採。
  2、又被告雖提出長庚紀念醫院95年12月11日之診斷證明書，
     證明伊患有糖尿病、腦梗塞等病情，有時會有低血糖、頭
     昏及意識不清之情況，惟就被告之病情經本院函詢長庚紀
     念醫院，其函覆為：「陳君（即被告）係95年9月16日至本
     院急診，當時診斷為糖尿病併腦梗塞並開始接受治療。依
     95年12月25日病患最後乙次回診病情研判，其左側肢體無
     力已稍改善，但血糖仍偏高，另病患於94年9月21日於本院
     並無就診記錄。」此有財團法人長庚紀念醫院（林口）分
     院96年1月31日長庚院法字第0088號函一份份附卷可稽。是
     以，被告於95年9月16日雖有糖尿病併腦梗塞之急診就診記
     錄，並於95年12月25日最後一次回診，惟本件案發時間為9
     4年9月21日，然被告於94年9月21日左右並無就診記錄，無
     法證明被告於案發當時確有意識模糊之情狀，則被告所提
     出之診斷證明書，自無法作為有利於被告之認定。
  3、再查被告先在上址松仁路信義路口右轉專用車道上暫停等
     候，並無右轉之意思，嗣遭人鳴按喇叭，始尾隨乙○○進
     入信義路車行地下道，並加速追撞告訴人造成傷害，被告
     辯稱沒有行凶動機，亦無足取。
（三）綜上所述，事證明確，犯行足堪認定，應予依法論科。
二、按行為人對於構成犯罪之事實，明知並有意使其發生者，為
    故意，刑法第13條第1項定有明文。被告之選任辯護人雖以
    被告所為無非出於過失，應論以刑法第284條第2項前段之業
    務過失致人受傷罪等語，以為辯護，反之，檢察官另以被告
    所涉前開犯行，縱使造成被告死亡之結果，亦不違背被告之
    本意，請求處以被告刑法第271條第1項、第2項之殺人未遂
    罪，而請求變更法條等語，惟查被告以駕駛計程車為業，自
    應知汽車加速追撞行進中之機車，會造成機車騎士身體受到
    傷害，經查被告尾隨告訴人，並加速自後方追撞告訴人之事
    實，已據證人強玉章證述「…（被告後方的）機車就按喇叭
    ，…（被告向前挪移車輛，）開了不到二公尺就轉彎去追那
    輛機車」、「（被告所駕駛之計程車）沒有（煞車的動作）
    ，它是一個大轉彎加速去衝撞這輛機車」等語明確（原審審
    判筆錄第3、6頁），顯見被告對於傷害告訴人身體之犯罪事
    實，明知並有意使其發生，具有故意，而非過失，亦無其他
    積極證據足認被告有致告訴人於死地之故意。核被告所為，
    係犯刑法277條第1項之傷害罪。又本件被告行為後，刑法業
    於94年2月2日修正公布，依刑法施行法第10條之1規定，刑
    法已於95年7月1日生效施行（下稱新法; 修正前刑法下稱舊
    法），新法第2條第1項規定，「行為後法律有變更者，適用
    行為時之法律。但行為後之法律有利於行為人者，適用最有
    利於行為人之法律。」係規範行為後法律變更所生新舊法律
    比較適用之準據法，於新法施行後，應適用新法第2條第1項
    之規定，為「從舊從輕」之比較。又按比較新舊法時，應就
    罪刑有關之共犯、未遂犯、想像競合犯、牽連犯、連續犯、
    結合犯，以及累犯加重、自首減輕暨其他法定加減原因（如
    身分加減）與加減例等一切情形，綜其全部罪刑之結果而為
    比較（最高法院95年度第8次刑庭會議決議可資參照）。法
    定刑罰金部分，查修正前刑法第277條前段之傷害罪，其法
    定刑選科1000元以下之罰金，依被告行為時舊法第33條第5
    款規定，罰金最低額為銀元1元，依現行法規所定貨幣單位
    折算新臺幣條例第2條折算為新臺幣之結果，傷害罪之法定
    刑最低額應科銀元1元即新臺幣3元以上罰金，惟新法第33條
    第5款就罰金刑規定為「新臺幣一千元以上，以百元計算之
    」，顯已將罰金刑之最低額提高為新臺幣1000元以上。綜合
    全部罪刑結果加以比較，應認適用舊法之結果對被告較為有
    利，自應依刑法第2條第1項前段規定，整體適用有利於被告
    之舊法規定，以為論處。
三、原審適用刑法277條第1項之規定，並審酌被告僅因一時行車
    糾紛，竟無端加速衝撞告訴人，致告訴人受傷昏迷病危，住
    院多日，迄今仍需復健治療，有三軍總醫院95年6月1日集逵
    達字第0950008786號函在卷可查，足認被告犯案手段殘忍，
    惡性非輕，且被告犯後，迄未與告訴人和解，態度不佳，公
    訴意旨求處有期徒刑2年，堪稱允適等一切情狀，量處有期
    徒刑2年，以示懲儆，經核認事用法俱無不合，量刑亦屬妥
    適。被告仍執陳詞，提起上訴，否認犯罪云云，其上訴為無
    理由，應予以駁回。
據上論斷，應依刑事訴訟法第368條，判決如主文。
本案經檢察官沈世箴到庭執行職務。
中　　華　　民　　國　　96　　年　　4 　　月　　24　　日
　　　　　　　　　刑事第八庭審判長法　官  鄭文肅
  　　　　　　　　　　　　　　　　法  官  張明松
        　　　　　　　　　　　　　法  官  蔡光治
以上正本證明與原本無異。
不得上訴。
                                  書記官  陳韋杉
中　　華　　民　　國　　96　　年　　4 　　月　　26　　日
附錄法條：刑法第277條第1項
中華民國刑法第277條
（普通傷害罪）
傷害人之身體或健康者，處 3 年以下有期徒刑、拘役或 1 千元
以下罰金。
犯前項之罪因而致人於死者，處無期徒刑或 7 年以上有期徒刑；
致重傷者，處 3 年以上 10 年以下有期徒刑。
